臺灣高等法院臺南分院刑事判決　　　　　九十年度上更(一)字第五一五號　Ａ
　　　上　訴　人
　　　即　被　告　庚　○　○
　　　右　一　人
　　　選任辯護人　林　昆　
右上訴人因懲治走私條例案件，不服臺灣臺南地方法院八十九年度訴字第三一○號中
華民國八十九年九月廿八日第一審判決（起訴案號：臺灣高雄地方法院檢察署八十八
年度偵字第一八四三號），提起上訴，本院判決如左：
      主      文
原判決關於庚○○、乙○○、寅○○、己○○部分撤銷。
庚○○、乙○○、寅○○、己○○均無罪。
      理      由
一、公訴意旨以：被告庚○○係「祥發六六六」號漁船船長，於民國八十七年十二
    月廿九日，駕駛該船出海捕漁作業時，竟意圖營利，在大陸沿海地區販入如附表
    所示之大陸農產品（共重計三二一七二．五公斤）擬販賣營利。同行船員乙○○
    、辛○○、寅○○、己○○及范文光（其中辛○○業據合併另案走私判處有罪確
    定；范文光亦據本院前審判決有罪確定）明知附表所示之物係管制物品，竟與庚○○基於共同之犯意聯絡，共同運送之，嗣於八十八年一月十二日凌晨四時三十
    分許返抵紅毛港時為高雄港務警察所查獲。因認被告庚○○、乙○○、寅○○、
    己○○與已判決確定之范文光、辛○○共犯有私運管制物品進口逾公告數額之罪
    嫌云云。
二、訊據上訴人即被告庚○○、乙○○、寅○○、己○○對於右揭船上被查獲走私物
    品之事實均坦承不諱，惟均否認有走私之犯行，並辯稱不知船上所載之物為走私
    物品等語。公訴人認上開被告四人及已判處罪刑確定之辛○○、范文光暨同案少
    年陳逸修（按係己○○之子）均在祥發六六六號漁船工作，人數不多，被告等人
    分別擔任捕魚作業之船長或船員，而當場為警  獲之走私物品高達三十餘公噸，
    彼等焉有不知船上所裝載者為何物之理？且既在同一艘船上，豈有船長庚○○在
    搬貨而其他船員均不知之理﹖是渠等所辯，顯均係刑責之詞，不足採信云云，為
    其認定被告等涉嫌走私認定之依據。
三、卷查：
  (一)被告庚○○於警訊供稱，八十八年一月八日，祥發六六六號漁船在東經一○七度
    廿二分，北緯六度十三分附近，因副機、冷凍機損壞，乃停修理，當晚廿四時
    許，突有一艘不知船名白色漁船靠近，一名年約五十歲男子跳至伊船，告以其船
    冷凍機壞掉，船上有約廿噸重漁貨要求伊載回高雄，再運至前鎮漁市場，交給一
    綽號「阿清」之男子，該「阿清」男子會到紅毛港與伊聯絡，並應允給付新台幣
    （下同）廿五萬元酬勞，伊因自己漁船需花費不少修理費，乃應允將上開漁貨載
    運回紅毛港；該船漁貨由該船外籍船員自行搬至祥發六六六號船上魚艙內，且該
    男子曾將搬到船上之漁貨開啟四、五箱，讓伊檢查，伊見箱內均是一些雜魚，而
    包裝與一般裝魚用箱相同；搬貨時伊船船員均已休息，且對方船員人數眾多，故
    伊未叫伊船船員起來幫忙，伊船其他船員完全不知走私農畜產品一事。又伊船靠
    紅毛港後，綽號「阿清」男子即到伊船上找伊，並交待代為雇車將魚貨運至前鎮
    魚市場門口，再交付廿五萬元；而靠岸後伊囑船員先行回家，故後來載運該批魚
    貨之卡車被查獲裝有走私物品時，船員均不在場，其後伊赴前鎮漁市場，亦未找
    到「阿清」其人等語。核與被告乙○○、寅○○、己○○及已判決確定之辛○○
    、范文正，暨另案辦理之少年陳逸修等人於警訊所供，不知船上載有私貨，不曾
    自他船搬運物品到祥發六六六號船上，該船航行作業時，冷凍機確曾損壞等語相
    符。偵查、審理中，除被告乙○○、寅○○供陳另一艘船靠過來時，伊二人幫忙
    拉繩，讓兩船靠近後，就到底艙修理冷凍機，並未幫忙搬貨等語外，與警訊所供
    均相同。是依被告四人及同案辛○○、范文光、陳逸修所供，祥發六六六號裝有
    他船搬來之物品，除被告庚○○知情外，其餘被告及同案被告辛○○、范文光、
    陳逸修於搬貨時未共同搬運，且不知有搬貨之事，而船抵紅毛港後，除庚○○外
    ，其餘船員均先行回家，卸貨及案發時亦均不在場，實難認被告乙○○、寅○○
    、己○○有何走私犯行。
  (二)依被告庚○○所供，該不知船名白色漁船靠近祥發六六六號漁船：位置為東經一
    ○七度廿二分，北緯六度十三分附近，該地點為中南半島與印度尼西亞之間，不
    屬我國地區或大陸地區領域，有內政部八十九年十二月廿日台（八九）內地第八
    九一八一四六號函在卷可考（本院前審卷第九十八頁）。且無何事證足認祥發六
    六六號漁船於該航次有自大陸地區私運走私物品進入台灣地區，自無懲治走私條
    例第十二條適用之可言。次依懲治走私條例公告管制物品項目及其數額丙項第四
    款規定，一次私運匪偽物品總額由海關照緝獲時之完稅價格計算，超過新台幣十
    萬元者，固應依該條例第二條第一項處罰。惟扣案物品中附表編號１、２、３、
    ４、５所示羊肚、牛肚、睪丸、豬腸、竹筍五種產品，因保存不易，已腐爛丟
    棄，其餘編號６～１０所示乾貨，經關稅總局鑑定，一位專家意見為：樣品共五小
    袋，分別為香菇、花菇、香菇絲、蒜頭及金針花，其中香菇及金針花完全霉變，
    花菇及香菇絲亦已發霉，蒜頭且多被虫蛀中空，全部樣品均已變形變質，難以確
    定其原有性狀，惟自香菇及花菇外形及剪柄方式觀之，屬大陸生產之成份極大。
    另一位意見為：1.本案樣品係加工後之農產品、漁船無法從事海上加工作業。2.
    本案樣品是中國大陸特產品。應該來自中國大陸地區等語，有財政部關稅總局九
    十年四月廿日台總局認字第九○一○二四五號函在卷可稽（本院前審卷第一七九
    ～一八一頁）。故縱認上開農畜產品全部來自大陸地區，且私運入口完稅價格已
    逾十萬元，惟仍難認被告庚○○就該白色漁船搬至祥發六六六號船上者，夾有走
    私農畜產品之認識，蓋：
  1.依卷附台灣省高雄港務警察所機動派出所主管（巡官）壬○○製具之報告雖載稱
    ：「高雄港警所機動派出所與高雄市海巡部情報組高少校於八十八年元月六日接
    獲線民報稱高雄籍漁船祥發六六六號（編號ＣＴ６─１１０６號）已於八十七年
    十二月二十九日出港，並企圖至大陸沿海地區將大陸農（畜）產品走私返港」云
    云；然查刑事訴訟為發見實體之真實，對於人證之調查，採言詞及直接審理主義
    ，而前開報告，既非警察官壬○○依告發人（檢舉人）之言詞陳述製作而成之筆
    錄，法院又不能依直接審理方式加以調查，訴訟當事人復無從對之行使憲法上正
    當法律程序所保障之詰問證人之權利，自應認其無證據能力。上開報告不足資為
    不利被告認定之依據。本院本審傳喚壬○○，則因已死亡而無法送達，有退回之
    傳票在卷可考，關於壬○○所具報告部分已無由調查。
  2.本院傳喚承辦員警子○○及前揭報告書所指高少校（即證人丙○○），上開二證
    人均結稱係民提供載運走私物品貨車車號，乃在路上攔截貨車，車上載運之紙
    箱內裝有農產品，惟該裝有農產品之外包裝與一般魚貨外包裝均相同等語。證人
    子○○且稱，攔截到之貨車司機均稱，車上之貨要載到前鎮漁市場，有一個叫「
    阿清」的人會來接貨等語。證人即貨車司機丑○○、癸○○、丁○○、甲○○於
    警訊均稱不知所載為大陸農產品，伊等係在紅毛港排班載貨之司機，當日有一年
    約四十餘歲男子叫車，囑載到前鎮漁市場等語；證人戊○○則稱伊貨車正在船邊
    裝貨，尚不知要載到何處就被查獲等語。而丑○○、癸○○、甲○○於本院本審
    均結稱，係庚○○（當庭指認）叫車，並交待到前鎮漁市場有一叫「阿清」者會
    來接貨，裝載之貨品外觀、重量與一般魚貨相同，均係外包有塑膠布，自外觀看
    不出箱內為何物等語。核與被告庚○○所供情節及證人子○○所證，司機稱有一
    「阿清」者會來接貨及證人子○○、丙○○所證，該私貨外包裝與一般魚貨並無
    不同等語相符。並有查獲之卡車所載私貨外觀、內容物等照片存於警卷可按。是
    被告庚○○辯稱受託載回之物品，看不出非一般之魚貨，尚非無據。
四、綜上所述，本件並無積極事證足認被告庚○○於上揭海域，知悉附表所示之物為
    管制物品，仍私運進口，且無何證據足認被告乙○○、寅○○、己○○與庚○○
    有何共犯私運管制物品進口逾公告數額之走私罪，未審  詳以勾稽，遽以查獲走
    私物品及被告等人不可能不知情，推測彼等犯行，自非允當。被告上訴，執為指
    摘，為有理由，應由本院就本件被告四人部分撤銷原判決。以被告等四人犯罪不
    能證明，為無罪判決之諭知。
五、被告庚○○經合法傳喚，無正當理由不到庭，不待其陳述，逕行判決。
據上論斷，應依刑事訴訟法第三百七十一條、第三百六十九條第一項前段、第三百六
十四條、第三百零一條第一項，判決如主文。
本件經檢察官王碧霞到庭執行職務。
中    華    民    國      九十一      年      四      月      十一      日
                                  臺灣高等法院臺南分院刑事第二庭
                                      審判長法官  游    明    仁
                                            法官  蘇    重    信
                                            法官  陳    清    溪
右正本證明與原本無異。
如不服本判決，應於判決送達後十日內向本院提出上訴狀，其未敘述理由者並應於提
出上訴狀後十日內向本院補提理由書（應附繕本)。
                                      法院書記官  陳    明    芬
中    華    民    國      九十一      年      四      月      十一      日
